臺灣臺南地方法院刑事判決
             110年度交訴字第47號
公  訴  人  臺灣臺南地方檢察署檢察官
被      告  黃尚謙


選任辯護人  黃郁婷律師
            陳玫儒律師
            林育如律師
上列被告因公共危險等案件，經檢察官提起公訴（110 年度偵字
第3891號），嗣被告於準備程序時，就被訴事實為有罪之陳述，
經合議庭裁定由受命法官獨任行簡式審判程序，判決如下：
    主  文
黃尚謙犯過失致人於死罪，處有期徒刑玖月。又犯駕駛動力交通
工具發生交通事故致人於死逃逸罪，處有期徒刑壹年參月。應執
行有期徒刑壹年玖月。緩刑肆年，並應於緩刑期間，依如附表所
示方式履行賠償義務。
    事  實
一、黃尚謙於民國109 年10月27日凌晨3 時8 分許，駕駛車牌號
    碼000-0000號自用小貨車，沿臺南市善化區文昌路107 巷由
    南向北方向行駛，駛至該路段與中正路223 巷路口時，本應注
    意車輛行經閃光黃燈路口時，應減速慢行，並注意車前狀況
    及不得超速行駛，而依當時天候晴、夜間有照明、柏油路面
    乾燥無缺陷、無障礙物、視距良好等情，並無不能注意之情
    形，竟疏未注意及此，貿然前行超速駛入上開路口，適有李
    茂鋅駕駛車牌號碼000-0000號普通重型機車，沿臺南市善化
    區中正路223 巷由西往東方向駛至上開路口，亦疏未注意支
    線道車應優先讓幹道車先行，2 車因而發生碰撞，致李茂鋅
    人、車倒地，並因而受有雙側血胸、上頷及下頷骨折、蜘蛛
    網膜下腔出血、右上臂及左小腿撕裂傷等傷害，到院前心跳
    已停止，嗣經路過民眾王合發發見李茂鋅人、車倒臥該處，
    報警處理送醫急救，仍因傷重而於同日上午10時26分許不治
    死亡。詎黃尚謙於過失肇事後，明知其駕駛動力交通工具不
    慎肇事致人死傷，竟基於駕駛動力交通工具發生交通事故致
    人於死而逃逸之犯意，未停車查看，亦未對李茂鋅施予必要
    救護或報警處理，即逕自駕駛上開自用小貨車逃逸，並將該
    車開往臺南市仁德區中山路12號「永全汽車修理廠」前停放
    後，另搭乘計程車離去。嗣經警調閱路口監視器畫面後，始
    循線查獲上情。
二、案經李茂鋅之配偶何昭宜告訴及臺灣臺南地方檢察署檢察官
    據報相驗簽分後偵查起訴。
    理  由
壹、程序事項：
    被告黃尚謙所犯者，非為死刑、無期徒刑、最輕本刑為3 年
    以上有期徒刑之罪，亦非高等法院管轄第一審案件，其於準
    備程序進行中，就被訴事實為有罪之陳述（交訴字卷第45頁
    ），經依法告知其簡式審判程序之旨，並聽取當事人之意見
    後，本院合議庭爰依刑事訴訟法第273 條之1 第1 項之規定
    ，裁定進行簡式審判程序。且依同法第273 條之2 規定，不
    受同法第159 條第1 項、第161 條之2 、第161 條之3 、第
    163 條之1 及第164 條至第170 條所規定證據能力認定及調
    查方式之限制，合先敘明。
貳、實體事項：
一、認定事實所憑之證據及理由：
　㈠上揭犯罪事實，業據被告於警詢、偵訊、準備及審理程序中
    坦承不諱（相字卷第13頁至第37頁、第185 頁至第191 頁，
    偵字卷第33頁至第38頁，交訴字卷第45頁、第143 頁、第19
    8 頁、第206 頁至第207 頁），核與證人即發現人王合發、
    證人即「永全汽車修理廠」員工劉嘉峰於警詢中、證人即告
    訴人何昭宜於警詢、偵訊中之證述情節大致相符（相字卷第
    39頁至第57頁、第177 頁至第179 頁，偵字卷第33頁至第38
    頁），並有臺南市政府警察局善化分局道路交通事故現場圖
    、道路交通事故調查報告表㈠、㈡、奇美醫療財團法人奇美醫
    院診斷證明書、臺灣臺南地方檢察署相驗屍體證明書、檢驗
    報告書各1 份、相驗照片25張、現場及車損照片48張、車輛
    勘察採證照片56張、路口監視器錄影畫面翻拍照片6 張在卷
    可稽（相字卷第65頁、第85頁至第143 頁、第147 頁至第17
    4 頁、第181 頁、第195 頁至第202 頁、第207 頁至第231 
    頁），足認被告上開任意性之自白與事實相符，應堪採信。
　㈡按行車速度，依速限標誌或標線之規定，無速限標誌或標線
    者，時速不得超過50公里，並應依減速慢行之標誌、標線或
    號誌指示行駛。汽車行駛時，駕駛人應注意車前狀況，並隨
    時採取必要之安全措施，駛至交岔路口，其行進應遵守燈光
    號誌，道路交通安全規則第93條第1 項第1 款前段、第3 款
    、第94條第3 項、第102 條第1 項第1 款分別定有明文。次
    按閃光黃燈表示「警告」，車輛應減速接近，注意安全，小
    心通過，道路交通標誌標線號誌設置規則第211 條第1 項第
    1 款亦有明文。本件案發路口於臺南市善化區文昌路107 巷
    方向，設置有閃光黃燈，且未設有其他速限標誌或標線，有
    道路交通事故現場圖1 份及現場照片2 張在卷可查（相字卷
    第85頁、第91頁），依前揭規定，汽車行駛於該路段，行車
    速度不得超過時速50公里，且於駛至路口處時，應減速接近
    ，注意安全，小心通過，而被告考領有普通小型車駕駛執照
    ，有其證號查詢汽車駕駛人資料1 份在卷可按（相字卷第81
    頁），本應對上開行車安全規定知之甚詳，而依當時天候晴
    、夜間有照明、柏油路面乾燥無缺陷、無障礙物、視距良好
    等情，有道路交通事故調查報告表㈠1 份存卷可按（相字卷
    第87頁），足認客觀上並無不能注意之情形，詎被告於行經
    該處路口時，竟疏未注意車前狀況、未遵守燈光號誌減速慢
    行，反以超過上開時速限制之速度，貿然前行超速行駛，致
    生本件事故，堪認被告就本件車禍事故之發生，具有過失。
    又本件車禍事故經送請行車事故鑑定，結果亦認「被害人李
    茂鋅駕駛普通重型機車，支線道車未讓幹線道車先行，為肇
    事原因；被告駕駛自小貨車，超速行駛，閃光黃燈路口，未
    注意車前狀況，同為肇事原因」，有臺南市車輛行車事故鑑
    定委員會南鑑0000000 案鑑定意見書1 份附卷可佐（相字卷
    第281 頁至第282 頁），益徵被告就本件車禍事故之發生，
    確有過失無訛。又被告上開過失駕車行為，致被害人遭撞擊
    後，跌落在道路上，並因而受有雙側血胸、上頷及下頷骨折
    、蜘蛛網膜下腔出血、右上臂及左小腿撕裂傷等傷害，到院
    前心跳已停止，經送醫急救，仍因傷重而於109 年10月27日
    上午10時26分許不治死亡等情，有奇美醫療財團法人奇美醫
    院診斷證明書、臺灣臺南地方檢察署相驗屍體證明書、檢驗
    報告書各1 份、相驗照片25張在卷可查（相字卷第65頁、第
    181 頁、第195 頁至第202 頁、第207 頁至第231 頁），足
    認被告上開過失駕車行為與被害人之死亡結果間具有相當因
    果關係。至被害人雖亦疏未注意支線道車應優先讓幹道車先
    行而與有過失，然仍不能因此解免被告應負擔之過失罪責。
　㈢又按刑法第185 條之4 之駕駛動力交通工具發生交通事故，
    致人死傷而逃逸罪，如行為人駕車肇事因而已知悉發生使人
    受傷或死亡之結果，仍決意駕車逃離現場，即為有肇事逃逸
    之直接故意。本件被告過失肇事時，有聽到碰撞聲，知悉碰
    撞發生，且可能撞到的是人，當下擔心撞到他人而感到害怕
    ，因而未停車查看，即逕自駕車逃離現場，後於109 年10月
    27日凌晨3 時34分許，駛至臺南市安定區交流道旁時，始停
    靠路旁下車檢視車頭受損情形，後又駛往「永全汽車修理廠
    」前停放後，另搭乘計程車離去等情，業據被告於偵訊及審
    理中供述明確（相字卷第186 頁，偵字卷第34頁至第36頁，
    交訴字卷第206 頁至第207 頁），核與被告車內行車紀錄器
    之數位證物勘察報告及影像截圖所示情形相符（相字卷第25
    5 頁至第266 頁），佐以被告自承是以約時速60公里之速度
    通過本件事故路口時發生碰撞等語（相字卷第19頁、第188 
    頁），其對於被害人遭被告所駕駛之自用小貨車高速撞擊下
    ，可能因所受傷勢嚴重而不治死亡等情亦應有所知悉，堪認
    被告於肇事當下確已知悉車禍事故之發生及可能造成被害人
    死亡之結果，猶未停留現場採取救護措施或通報警察機關到
    場處理，反決意駕車逃離現場，其主觀上具有駕駛動力交通
    工具發生交通事故，致人死亡而逃逸之直接故意甚明。
　㈣綜上所述，本件事證明確，被告犯行洵堪認定，應予依法論
    科。
二、論罪科刑：
　㈠本件被告行為後，刑法第185 條之4 規定於110 年5 月28日
    修正公布，於同年月30日施行生效。修正前原規定「駕駛動
    力交通工具肇事，致人死傷而逃逸者，處1 年以上7 年以下
    有期徒刑」，修正後規定「駕駛動力交通工具發生交通事故
    ，致人傷害而逃逸者，處6 月以上5 年以下有期徒刑；致人
    於死或重傷而逃逸者，處1 年以上7 年以下有期徒刑（第1 
    項）。犯前項之罪，駕駛人於發生交通事故致人死傷係無過
    失者，減輕或免除其刑（第2 項）」。本件被告駕駛動力交
    通工具發生交通事故，致人於死而逃逸，且就事故之發生確
    有過失等情，業經審認如前，是其此部分所為，依刑法第18
    5 條之4 修正前、後之規定，其構成要件及法律效果均未變
    更，不生新舊法比較問題，應逕行適用現行刑法第185 條之
    4 第1 項後段規定論處。
　㈡核被告所為，係犯刑法第276 條之過失致人於死罪，及同法
    第185 條之4 第1 項後段之駕駛動力交通工具發生交通事故
    ，致人於死而逃逸罪。被告所犯上開2 罪，分屬過失及故意
    犯罪，行為互殊，應予分論併罰。
　㈢爰以行為人之責任為基礎，審酌被告駕駛自用小貨車上路，
    超速行駛，未注意車前狀況，行經閃光黃燈交岔路口未減速
    慢行，致生本件車禍事故，違反行車安全義務已達相當程度
    ，且於肇事後，知悉發生碰撞事故造成他人死傷，仍未停留
    現場協助被害人為必要救護或報警處理，即逕自駕車逃逸，
    違反救護義務，錯失及時搶救、挽回被害人寶貴生命之機會
    ，終致被害人喪失生命而造成無可彌補之結果，足認犯罪所
    生之損害至為重大。並衡酌被害人亦疏未注意，支線道車未
    讓幹道車先行，而與有肇事原因。復審酌被告於警詢、偵訊
    中，就本件車禍事故之發生經過及其後逃逸之情形，一度避
    重就輕、閃爍其詞，辯稱：我以為只是撞到狗之類的物體，
    當下沒有想那麼多，是警察來找我時，我才知道撞到機車騎
    士等語（相字卷第17頁、第186 頁、第189 頁至第190 頁）
    ，後於偵訊及審理中，始坦認其確實知悉可能撞到他人，因
    擔心害怕始駕車逃離現場等語，並當庭向告訴人鞠躬道歉（
    偵字卷第36頁，交訴字卷第46頁、第206 頁），嗣與告訴人
    以分期賠償新臺幣（下同）850 萬1,370 元之方式達成調解
    （賠償義務及給付方式如附表所示），而獲告訴人同意給予
    附條件緩刑宣告之機會，有本院110 年度南司交附民移調字
    第54號、110 年度交重附民字第41號調解筆錄1 份存卷可按
    （交訴字卷第175 頁至第176 頁），被告並已遵期賠償其中
    之800 萬1,370 元，經告訴人確認收訖無訛（交訴字卷第19
    9 頁），並有京城銀行匯款委託書2 份、本院110 年12月22
    日公務電話紀錄1 份在卷可參（交訴字卷第217 頁至第221 
    頁），堪認被告犯後終能坦認犯行，尚知認錯悔悟，並願盡
    力填補告訴人所受損害。又被告前無因犯罪經法院論罪科刑
    之紀錄，有臺灣高等法院被告前案紀錄表1 份存卷可按（交
    訴字卷第213 頁），素行良好，兼衡被告於審理中自承為高
    中畢業之智識程度，未婚、無子女，目前經營機車店工作，
    每月收入約5 萬元至6 萬元，並與外婆同住之家庭生活及經
    濟狀況（交訴字卷第208 頁）等一切情狀，分別量處如主文
    所示之刑，並定其應執行之刑。
三、緩刑之說明：
　　被告未曾因故意犯罪受有期徒刑以上刑之宣告等情，有臺灣
    高等法院被告前案紀錄表1 份存卷可按（交訴字卷第213 頁
    ），審酌被告因一時失慮，致罹刑典，事後坦承犯行，並與
    告訴人達成調解，告訴人並同意給予被告附條件緩刑宣告之
    機會等節，如同前述，堪認被告已具悔意，經此偵、審暨科
    刑教訓，當知所警惕，信無再犯之虞，本院因認上開對被告
    宣告之刑，以暫不執行為適當，爰依刑法第74條第1 項第1 
    款規定，宣告被告緩刑4 年，以期惕勵。復為期使被告於緩
    刑期間內深知戒惕，杜絕再犯，並為確保被告確實履行與告
    訴人所成立調解之賠償義務（尚餘50萬元待分期給付），爰
    依刑法第74條第2 項第3 款規定，諭知被告應於緩刑期間，
    依如附表所示方式，履行賠償義務。倘被告未遵守前開緩刑
    所附條件且情節重大，足認原宣告之緩刑難收其預期效果，
    而有執行刑罰之必要者，依刑法第75條之1 第1 項第4 款規
    定，得撤銷其緩刑宣告。又緩刑之宣告，係國家鑒於被告能
    因知所警惕而有獲得自新機會之期望，特別賦予宣告之刑暫
    不執行之恩典，若被告在緩刑期間，又再為犯罪或其他符合
    法定撤銷緩刑之原因，均將產生撤銷本件緩刑宣告而仍須執
    行所宣告之刑之後果，被告務必切實銘記在心，警惕慎行，
    以免喪失自新之機會。
據上論斷，應依刑事訴訟法第273 條之1 第1 項、第299 條第1 
項前段，刑法第276 條、第185 條之4 第1 項後段、第51條第5 
款、第74條第1 項第1 款、第74條第2 項第3 款，刑法施行法第
1 條之1 第1 項，判決如主文。
本案經檢察官彭盛智提起公訴，檢察官吳惠娟到庭執行職務。
中　　華　　民　　國　　111 　年　　1 　　月　　11　　日
                  刑事第一庭  法  官   陳品謙
以上正本證明與原本無異。
如不服本判決應於收受本判決後20日內向本院提出上訴書狀，並
應敘述具體理由。其未敘述上訴理由者，應於上訴期間屆滿後20
日內向本院補提理由書狀（均須按他造當事人之人數附繕本）「
切勿逕送上級法院」。 
　　　　　　　　　　　　　　　書記官   趙建舜
中　　華　　民　　國　　111 　年　　1 　　月　　11　　日

附錄本案論罪科刑法條：
中華民國刑法第276 條
因過失致人於死者，處5 年以下有期徒刑、拘役或50萬元以下罰
金。

中華民國刑法第185 條之4 第1 項後段
駕駛動力交通工具發生交通事故，致人傷害而逃逸者，處6 月以
上5 年以下有期徒刑；致人於死或重傷而逃逸者，處1 年以上7 
年以下有期徒刑。

附表：本院110 年度南司交附民移調字第54號、110 年度交重附
      民字第41號調解筆錄，調解成立內容所載，被告應履行之
      賠償義務及給付方式
賠償義務及給付方式 黃尚謙願給付何昭宜等人共新臺幣850 萬1,370 元（包括強制汽車責任險之保險給付），給付方法如下： ㈠強制責任險新臺幣200 萬1,370 元之保險給付前已給付完畢，並經何昭宜等人確認收訖無訛。 ㈡於民國110 年11月8 日前（含當日）給付新臺幣250 萬元（已給付完畢）。 ㈢於民國110 年12月30日前（含當日）給付新臺幣350 萬元，其中新臺幣300 萬元為汽車任意險之保險給付，新臺幣50萬元為黃尚謙自行給付（均已給付完畢）。 ㈣餘款新臺幣50萬元，自民國111 年1 月15日起至全部清償完畢止，按月於每月15日前（含當日）各給付新臺幣1 萬3,889 元（最後一期給付金額為新臺幣1 萬3,885 元），如有一期未按時履行視為全部到期。 除上開㈢新臺幣300 萬元汽車任意險保險給付之給付方式由雙方自行約定外，其餘款項均指定匯入本院110 年度南司交附民移調字第54號、110 年度交重附民字第41號調解筆錄所載何昭宜等人指定匯入之中國信託銀行竹科分行帳戶。